臺灣高等法院臺中分院民事判決　93年度重上字第56號
　　上　訴　人　戊○○○　　住.
　　訴訟代理人　鄭秀珠　律師
　　複　代理人　庚○○　　　住.
　　訴訟代理人　詹漢山　律師
　　複　代理人　謝英吉　律師
　　上　訴　人　甲○○○　　住.
　　訴訟代理人　柯開運　律師
上列當事人間請求清償債務事件，上訴人對於民國93年2月19日
臺灣彰化地方法院91年度重上字第227號第1審判決提起上訴，本
院於94年6月1日辯論終結，判決如下：
    主      文
原判決關於命上訴人甲○○○給付部分，及該部分假執行之宣告
，並訴訟費用之裁判均廢棄。
上開廢棄部分，上訴人戊○○○在第一審之訴及假執行之聲請均
駁回。
上訴人戊○○○之上訴及追加之訴並假執行之聲請均駁回。
第一、二審訴訟費用，由上訴人戊○○○負擔。
    事實及理由
一、按第二審訴之變更或追加，非經他造同意不得為之。但擴張
    或減縮應受判決事項之聲明者不在此限。民事訴訟法第446
    條第一項定有明文。查本件上訴人戊○○○於原審主張伊與
    對造上訴人甲○○○等人合夥投資中國蘇州泰山織造股份有
    限公司，甲○○○為執行業務合夥人，詎甲○○○拒不分配
    紅利，亦不將伊之出資額返還，依侵權行為、不當得利、隱
    名合夥等法律關係，請求對造上訴人給付新台幣（以下同）
    九百萬元及其法定遲延利息，原審判決上訴人戊○○○部分
    勝訴，部分敗訴，上訴人戊○○○就其敗訴部分上訴，並擴
    張聲明為對造上訴人甲○○○應給付五百五十萬元及法定遲
    延利息，核與首開規定相符，自應准許，合先敘明。
二、上訴人戊○○○在原審原依侵權行為、不當得利及隱名合夥
    之法律關係請求對造上訴人給付，上訴本院後，就侵權行為
    及不當得利部分聲明捨棄，是本院僅就隱名合夥之法律關係
    部分為審理，其餘部分即不再審究，併此敘明。
三、上訴人戊○○○於原審起訴及本院審理中主張：
  (一)對造上訴人甲○○○與其配偶王啟勛（己亡故）邀上訴人出
    資新台幣（以下同）一千萬元，合夥投資設立在中國大陸之
    蘇州泰山織造有限公司，並以臺磷實業有限公司名義為台資
    投資設立外商投資企業，由王啟勛執行合夥事業；王啟勛亡
    故後則由對造上訴人甲○○○繼續執行經營，直至八十九年
    間，甲○○○均向上訴人稱一切順利正常，獲利頗豐；詎對
    造上訴人甲○○○竟於民國八十九年十二月間，以存證信函
    通知合夥人（含上訴人），定期於八十九年十二月十二日下
    午在彰化市霖園餐廳討論結束營業事宜。
  (二)對造上訴人甲○○○雖否認上訴人有參與合夥，亦否認上訴
    人有出資一千萬元之事實，但查本件上訴人之夫己○○與對
    造上訴人甲○○○之夫王啟勛係結拜兄弟，雙方基於互信原
    則，合夥契約均係口頭約定，未有書面，上訴人交付之資金
    一千萬元予王啟勛，亦無書寫收據。此觀其他投資人如證人
    丙○○、陳謀均到庭證述上訴人確有投資參與合夥且出資一
    千萬元自明，另有上訴人所提取款憑條等付款憑證為證。苟
    上訴人未出資，又非合夥人，對造上訴人不可能通知上訴人
    前往霖園餐廳開會之理。
  (三)上訴人自民國八十二年二月起先後六次交付投資款予對造上
    訴人甲○○○之夫王啟勛：
    八十二年二月一日自上訴人之夫己○○設於彰化市第十信
      用合作社之帳戶內提領二百萬元現金交予王啟勛。
    八十二年四月八日自慶洲公司設於華僑銀行帳戶內提領二
      百五十萬元交予王啟勛。
    八十二年六月四日自己○○彰化市第十信用合作社帳戶內
      簽發合作金庫支票轉入王啟勛000000000號帳戶。
    八十二年六月七日自慶洲公司帳戶內提領二百萬元交付王
      啟勛。
    八十二年六月十八日自慶洲公司提領五十萬元交付王啟勛
      。
    八十二年七月三十日自慶洲公司帳戶內提領一百萬元交予
      王啟勛。
  (四)另證人丁○○於九十一年十月十七日在原審證稱「甲○○○
    因為公司要賣二千萬元，有要開支票給我們，當時原告戊○
    ○○不接受，就走了，其餘的人都有拿到支票：：：」云云
    ，核與證人丙○○於九十一年十一月七日於原審準備程序中
    證稱「有看過（存證信函），甲○○○的先生要在大陸開公
    司，邀我投資，我投資五百萬元：：：（霖園餐廳）開會當
    日甲○○○說公司沒有賺錢，要賣別人，賣二千多萬元，要
    分給我們。我們意思是說不可能那麼便宜，甲○○○的女兒
    就說如不分錢，就去搬機器，我只好接受分錢，分到四百多
    萬元，是開票給我的，因為與甲○○○的先生是換帖的，所
    以並沒有簽投資契約書，開會時柯開運律師有在場。」、「
    (戊○○○)有在場，因為戊○○○不服，就離開了。」、「
    戊○○○有投資一千萬元．．．．．．投資的名義是戊○○
    ○」等語及證人陳謀（原名陳金旺）於九十二年二月十三日
    在原審證稱「（存證信函）是我寄的」、「收件人戊○○○
    、丁○○、王介山、丙○○、劉培宏，他們都是泰山公司的
    股東，因為公司內部股東名冊有他們的名字，我有看到，我
    存證信函所寫股東出資的比例，也是公司的資料有寫的」等
    語相符，足見上訴人確有投資一千萬元屬實。
  (五)上訴人確有投資一千萬元於對造上訴人甲○○○及其夫王啟
    勛以台磷實業股份有限公司為台資名義，投資設立在中國蘇
    州省之中外合作經營企業之蘇州泰山織造有限公司，業經甲
    ○○○於臺灣彰化地方法院檢察署八十九年度偵字第4537號
    詐欺案偵查中供敘甚詳。另證人丁○○於九十一年十月十七
    日在原審證稱「甲○○○因為公司要賣二千萬元，有要開支
    票給我們，當時原告戊○○○不接受，就走了，其餘的人都
    有拿到支票：：：」云云，足見上訴人確有投資該合夥事業
    ，否則為何邀上訴人去開會？
  (六)甲○○○雖另以上訴人係受讓己○○之股份五百萬元，而該
    五百萬元早在民國八十七年間以三百七十萬元作價轉讓給對
    造上訴人甲○○○云云；查上訴人確有收受面額計三百七十
    萬元之支票，唯該款項係泰山織造公司發放給上訴人之紅利
    ，此有證人乙○○可資證明；苟如對造上訴人甲○○○之主
    張及證人丁○○所言該三百七十萬元係股權轉讓金，而依該
    轉讓書之記載，股權之轉讓係在八十七年三月間，則上訴人
    在八十七年三月以後即與泰山織造公司應無任何關係，唯證
    人丁○○卻於八十九年五月四日回覆上訴人「有關泰山織帶
    股份有限公司紅利分配相關問題，因本人為泰山公司掛名之
    董事長，實際經營係由甲○○○全權處理，懇請甲○○○函
    速與戊○○○合理解決」等語，顯見上訴人於八十九年五月
    間對泰山公司仍享有紅利分配請求權，足見前開三百七十萬
    元係泰山公司分配給上訴人之紅利。
  (七)按隱名合夥契約終止時，出名營業人，應返還隱名合夥人之
    出資及給與其應得之利益。民法第七百零九條定有明文。詳
    查對造上訴人甲○○○於八十九年年底所撰發彰化十二支郵
    局第一一七號通知開會之存證信函，即係通知上訴人及其他
    隱名合夥人，欲終止前開隱名合夥契約，如前開隱名合夥契
    約係於八十九年底即告終止，則上訴人爰依前開隱名合夥之
    法律關係，自得請求對造給付退股金予上訴人。
  (八)爰依隱名合夥之法律關係請求對造上訴人甲○○○給付新台
    幣九百萬元及自起訴狀繕本送達之翌（91年8月28日）日起
    至清償日止按年率百分之五計算之利息。原審依隱名合夥之
    法律關係，判命對造上訴人甲○○○應給付上訴人新台幣四
    百五十萬元及其法定利息，並駁回上訴人戊○○○其餘之訴
    ，兩造均就其不利部分上訴。上訴人戊○○○上訴及追加之
    訴聲明：(一)原判決關於駁回上訴人在第一審之訴及訴訟費用
    部分均廢棄。(二)上開廢棄部分，被上訴人應再給付上訴人五
    百五十萬元及自民國九十二年十一月十一日起至清償日止按
    年息百分之五計算之利息。(三)願供擔保，請准宣告假執行。
    就對造上訴人甲○○○上訴部分，聲明：駁回上訴。
四、上訴人甲○○○則以：
　(一)台磷實業有限公司有與吳色縣織二廠設立蘇州泰山織造有限
  　公司。己○○及其他股東都是台磷實業有限公司的暗股，再
    由台磷實業有限公司設立蘇州泰山織造有限公司。蘇州泰山
    織造有限公司是由各股東所投資，即己○○投資一千萬元，
    丁○○投資二百萬元，王介山投資三百萬元，丙○○投資五
    百萬元，劉培浤投資四百萬元，王啟勛投資一千三百萬元，
    總共投資金額為三千七百萬元。一開始對造上訴人戊○○○
    並沒有投資，是後來在八十七年間股東開會時，己○○才將
    五百萬元的股份轉讓給戊○○○，並經上訴人及所有股東同
    意。但在同年間，戊○○○又將股份讓與給上訴人。上訴人
    亦簽發四紙面額共三百七十萬元之支票交與戊○○○，提示
    兌現，並有股權同意書在卷可按，戊○○○否認股權轉讓云
    云，即不足採信。
  (二)對造上訴人戊○○○雖稱，伊於八十二年二月一日提現款二
    百萬元交付王啟勛乙節，經查王啟勛設於彰化市第五信用合
    作社彰南分社000000000號帳戶，於八十二年二月
    份從無二百萬元現款入帳。而王啟勛之另00000000
    －0－0號活期存款帳戶亦無二百萬元現款入帳，戊○○○
    復未舉證證明伊執有交付二百萬元予王啟勛之收據或其他憑
    證，顯見其主張為不實。
  (三)對造上訴人林麗珠雖稱：伊於八十二年四月八日，提自慶洲
    公司華僑銀行帳戶二百五十萬元云云，然未主張該款係於何
    時交付何人，亦未舉證證明伊執有交付二百五十萬元予王啟
    勛之收據或其他憑證，自不得以慶洲公司於當日有二百五十
    萬元取款憑條乙紙及轉帳收入傳票乙紙，即推定伊有將二百
    五十萬元交付王啟勛，顯見戊○○○之主張為不實。
  (四)對造上訴人戊○○○雖稱：伊於八十二年六月四日提自己○
    ○彰化十信帳戶二百萬元，簽發合庫支票轉入王啟勛000000
    000號帳戶云云。經查彰化市五信檢送王啟勛000000000號帳
    戶對帳單顯示於八十二年六月四日固有存入二百萬元現款，
    係以合庫面額二百萬元支票存入兌現，然此係訴外人己○○
    與王啟勛之其他金錢往來或生意上往來所應給付王啟勛之債
    務，尚難據以推定該款即係其投資王啟勛事業之資金。
  (五)戊○○○雖又稱：伊於八十二年六月七日提自慶洲公司華僑
    銀行帳戶二百萬元云云。然未主張該款係於何時交付何人，
    亦未舉證證明伊執有交付二百萬元予王啟勛之收據或其他憑
    證，自不得以慶洲公司於當日有二百萬元取款憑條乙紙及轉
    帳收入傳票乙紙，即推定伊有將二百萬元交付王啟勛，且彰
    化市五信檢送王啟勛帳戶對帳單顯示八十二年六月七日，並
    無現款二百萬元入帳，而王啟勛之另00000000－0－0號活
    期存款帳戶亦無二百萬元入帳。再稽諸戊○○○所提慶洲公
    司八十二年六月七日取款憑條似係提現款二百萬元，交易時
    間為當日十二時二十四分二十一秒，該二百萬元於同日轉帳
    存入「對方科目」7879－1慶洲金屬公司，並非交付王啟勛
    甚明，顯見其主張為不實。
  (六)戊○○○復稱：伊於八十二年六月十八日提自慶洲公司華僑
    銀行帳戶五十萬元云云，彰化市五信檢送王啟勛000000000
    號帳戶對帳單固顯示八十二年六月十八日確有五十萬元入帳
    ，然此筆五十萬元與彼筆五十萬元是否為同一筆款項，應由
    戊○○○舉證證明伊執有交付五十萬元予王啟勛之收據或其
    他憑證，自不得以慶洲公司於當日有五十萬元取款憑條乙紙
    ，及王啟勛所有上開000000000號帳戶對帳單顯示八十二年
    六月十八日有五十萬元入帳，即據以推定戊○○○有將五十
    萬元交付王啟勛之事實，是其此項主張亦不實在。
  (七)戊○○○所舉證人丁○○於九十一年十月十七日到庭證稱：
    「王啟勛於民國八十二、三年左右，去大陸開泰山公司，我
    與王介山、戊○○○的先生己○○、丙○○、還有劉培浤、
    吳永源有投資」等語（見該日筆錄第三頁第五行）；證人丙
    ○○於九十一年十一月七日到庭證稱：「到底戊○○○投資
    的或者是她先生投資的，我不知道」、「（對造訴訟代理人
    請求法官問丙○○：有無親眼目睹戊○○○交一千萬元給甲
    ○○○或她先生）沒有看過」（見該日筆錄第四頁第十、十
    一行）；證人王介山於九十一年十一月七日到庭證稱：「我
    是借錢給王啟勛。借給他參佰萬元，沒有約定利息」（見該
    日筆錄第六頁第二行），均未證明原告有投資及交付一千萬
    元予王啟勛或上訴人之事實。
  (八)爰上訴聲明：原判決關於上訴人甲○○○敗訴部分廢棄。
    上開廢棄部分，被上訴人戊○○○在第一審之訴及假執行
    之聲請均駁回。對於對造上訴人上訴及追加之訴部分，聲明
    ：上訴及追加之訴均駁回。如受不利判決，願供擔保，請准
    宣告免為假執行。
五、上訴人戊○○○主張對造上訴人之夫王啟勛於民國八十二年
    間邀集伊及訴外人王介山、丙○○、丁○○等人出資，約定
    在中國大陸設立織造公司，由王啟勛經營織造事業，並將經
    營所得利潤按各出資人出資的比例，分配予出資人，嗣上訴
    人甲○○○及王啟勛夫婦取得伊出資的一千萬元及其他出資
    人的出資，即以台磷實業有限公司（下稱台磷公司）的名義
    ，前往中國大陸投資設立中外合作經營之蘇州泰山織造有限
    公司（下稱泰山織造公司），泰山織造公司設立後，據甲○
    ○○陳稱經營非常順利，獲利不少，然甲○○○竟在八十九
    年年底宣告結束泰山織造公司的營業，因依隱名合夥、類似
    隱名合夥的法律關係，請求對造上訴人甲○○○返還出資額
    一千萬元。上訴人甲○○○對於伊之亡夫王啟勛於生前邀同
    己○○、丁○○、丙○○等人合夥投資中國蘇州設立泰山織
    造有限公司，嗣伊丈夫死亡，由伊執行該公司業務，迄八十
    九年間結束公司營業等情，固不爭執，唯辯稱對造上訴人戊
    ○○○原非投資人，是其丈夫己○○投資一千萬元，己○○
    後又將其股份五百萬元讓與訴外人蕭宜明，其餘五百萬元則
    讓與對造上訴人戊○○○，唯戊○○○又將該五百萬元之股
    份讓與伊，是戊○○○已非合夥人，其請求伊給付股款為無
    理由云云。是本件應審究者乃有無出資，而其股份是否業已
    轉讓他人爾。
六、上訴人戊○○○雖主張其有出資一千萬元並交予對造上訴人
    甲○○○之亡夫王啟勛，並提出其先後六次匯款給王啟勛之
    匯款記錄為證，唯為甲○○○所堅決否認，並以前詞為辯。
    經查；
  (一)上訴人戊○○○主張其有六次交予王啟勛一千萬元，並提出
    支票、彰化市第十信用合作社帳卡明細表、取款憑條、轉帳
    收入傳票等件為證（原審卷第一宗第88頁至第97頁）；唯查
    前開一千萬元其中有四百萬元是從其夫己○○設於彰化市第
    十信用合作社中華分社第005081號帳戶中所提領或轉帳，其
    餘六百萬元乃提自慶洲金屬公司（其法定代理人為己○○）
    設於華僑銀行之帳戶，可見戊○○○主張之出資一千萬元，
    完全來自於己○○或己○○擔任負責人的公司，無任何金錢
    由其自己之帳戶支出，已難認戊○○○本人確有出資一千萬
    元予王啟勛。
  (二)證人即上訴人戊○○○之夫己○○固於原審證稱：「王啟勛
    有來找我當股東，要成立公司，公司是要做織帶，我有投資
    五百萬元，．．．，戊○○○也有加入當股東，她出資壹仟
    萬元。」等語（原審卷第一宗第248頁），然查戊○○○在
    證人己○○為上述證詞之前，乃堅稱其夫己○○並未出資予
    王啟勛到中國大陸設廠，此觀其於91年11月5日之準備書狀
    （二）狀陳稱：「原告戊○○○之配偶己○○因被告之先夫
    王啟勛曾邀與其義結金蘭之結拜兄弟（包含己○○）出資投
    資製造手套事業，嗣每一位合夥人均因該事業而受有約新台
    幣五百萬元之損失，致己○○無法再信任王啟勛之經營能力
    ，而無投資王啟勛至中國大陸投資設廠之意願，．．．，據
    此，足見己○○並無如證人丁○○個人所供稱毫無根據、臆
    測之投資情事。」等語（原審卷第一宗第67、68頁），則證
    人己○○證稱其有投資五百萬元，戊○○○也有投資一千萬
    元等語，即有可議之處。又蘇州泰山織造有限公司各合夥人
    之出資額為丁○○二百萬元、王介山三百萬元、己○○一千
    萬元、丙○○五百萬元、王啟勛一千三百萬元、劉培宏四百
    萬元，總出資額共三千七百萬元等情，業據證人丁○○於本
    院九十三年九月十六日準備程序中證述明確（本院卷第一宗
    第114第115頁），核與訴外人陳謀於原審所述之該公司總出
    資額相符，自堪信為真實，苟如上訴人戊○○○所言，伊尚
    有出資一千萬元，果爾！該公司各合夥人之出資總額即達四
    千二百萬元，即與戊○○○之前開陳述相互矛盾。又依證人
    己○○證稱：「我的出資額五百萬元無法提出證據，戊○○
    ○的出資額壹仟萬元，有何證據這要問戊○○○．．．．．
    ．」一語（原審卷第一宗第249頁），則證人己○○既不知
    有何證據可以證明其妻戊○○○有出資一千萬元，則又如何
    得確有出資一千萬元的事實？故其證稱戊○○○也有出資一
    千萬元予王啟勛等語，顯屬不實，不足採信。從而，上訴人
    甲○○○主張蘇州泰山織造有限公司係由己○○出資一千萬
    元，嗣由己○○轉讓五百萬元予戊○○○等情，應堪信為真
    實。
  (三)證人丁○○於原審證稱：「王啟勛於民國八十二、三年左右
    ，去大陸開泰山公司，我與王介山、戊○○○的先生己○○
    、丙○○、還有劉培浤、吳永鴻有投資．．．．．」、「己
    ○○部分是我還有王啟勛去跟他講的，當時己○○、王啟勛
    講的內容我不清楚，他們講完之後我才知道己○○是要投資
    。」等語，即戊○○○之訴訟代理人亦當庭表示「實際上是
    己○○去談的沒有錯。」（見原審卷第一宗第58、59頁）益
    見本件蘇州泰山織造有限公司應係己○○所參與投資屬實。
  (四)證人丙○○於原審固證稱「戊○○○有投資一千萬元，不是
    出借的，但到底是戊○○○投資的或是他先生投資的，我不
    知道。」等語（原審卷第76頁）然此部分不但只是證人丙○
    ○個人猜測之意見，且其對於投資人究竟是己○○或戊○○
    ○亦不明確，自不能作為戊○○○確有投資一千萬元之有利
    證據。
七、綜上論述，上訴人甲○○○主張蘇州泰山織造公司之合夥事
    業係由己○○投資一千萬元無訛，上訴人主張伊投資一千萬
    元云云，不足採信。復次上訴人甲○○○嗣辯稱己○○所出
    資之一千萬元，業於八十七年間將其中五百萬元讓與上訴人
    戊○○○，於八十九年間復將其餘五百萬元出資額讓與訴外
    人蕭宜明，而戊○○○於八十七年三月間復將其股份以三百
    七十萬元作價轉讓予上訴人甲○○○（以丁○○名義購買，
    並持訴外人鍾雪玲簽發之支票抵付）等情，業據提出丁○○
    所出具之證明書一件（本院卷第一宗第43頁），股份讓渡書
    （本院卷第一宗第146頁）等件為證；上訴人戊○○○對於
    己○○讓渡五百萬元股份與蕭宜明並收取價款三百七十五萬
    元之事實並不爭執，唯否認讓與五百萬元予上訴人甲○○○
    之事實，並堅稱張伊未讓與他人，否則對造上訴人又何為於
    八十九年十二月十二日通知伊去開會，足見伊確未將合夥之
    股份讓與他人云云；經查：
  (一)上訴人甲○○○主張對造上訴人戊○○○於民國八十七年間
    將其股份五百萬元以三百七十萬元作價讓與伊，不但為上訴
    人甲○○○指述不移，並據其提出由訴外人鍾雪鈴簽發之支
    票影本五件、丁○○出具之說明書一件為證；復經證人丁○
    ○結證屬實，復據丁○○提出股份讓渡書一件為證（本院卷
    第一宗第169頁），上訴人戊○○○亦不否認確有收受前開
    支票無訛。
  (二)上訴人戊○○○雖又主張前開三百七十萬元是伊投資泰山織
    造公司所分得之紅利，並非讓與股權云云；證人乙○○於本
    院訊問時亦附合其說，證稱是因戊○○○要分紅，怕其他股
    東知道，始書具股權同意書，形式上以讓與股權方式分紅云
    云（本院93年12月30日準備程序筆錄）；唯查泰山織造公司
    除戊○○○因受讓其夫五百萬元之股權外外，尚有其他合夥
    人丙○○、己○○、劉培浤、王介山及丁○○等人，何以其
    他合夥人均未依此比例分得紅利，而上訴人戊○○○竟可得
    紅利三百七十萬元，殊屬可議；是以戊○○○之主張顯難採
    信，證人乙○○之證言亦屬迴護，不足採信。
  (三)依卷附上訴人甲○○○所提出票據存根（各合夥人收受紅利
    之支票存根）以觀，民國八十六年度紅利分配比例為：己○
    ○、戊○○○、丙○○（各出資五百萬元）紅利金均為二十
    八萬七千一百九十四元（分紅比例為百分之十三．五一），
    劉培浤、王介山、丁○○（出資額依序為四百萬元、三百萬
    元、二百萬元）分得紅利依序為二十二萬九千七百十三元、
    十七萬二千三百三十八元及十一萬四千九百六十三元（分紅
    比例依序為十．八一、八．一一、五．四一）；八十七年度
    分紅比例為己○○、鍾雪玲、丙○○（出資額均為五百萬元
    ）紅利均為四十五萬九千三百四十元、劉培浤、王介山、丁
    ○○ (出資額依序為四百萬元、三百萬元及二百萬元)分得
    紅利依序為三十六萬七千五百四十元、二十七萬五千七百四
    十元及十八萬三千九百四十元（分紅比例同前，見本院卷第
    一宗第193至198頁），上訴人戊○○○與己○○係夫妻關係
    股份相同，八十七年度己○○僅配得紅利四十五萬九千三百
    四十元，戊○○○顯不可能分得三百七十萬元而不令人啟疑
    ，益見戊○○○收受之三百七十萬元係屬股權轉讓之代價無
    誤。至丁○○於八十九年五月四日致函戊○○○所提有關紅
    利問題（附本院卷第208、209頁），係針對丁○○接獲戊○
    ○○之存證信函詢問泰山織帶公司有關紅利分配相關問題所
    為之答覆，究竟其等就合夥事業之紅利分配有何爭執，因戊
    ○○○並未提出該存證信函，本院無從審酌，無從為戊○○
    ○為有利之認定。
　(四)上訴人戊○○○確將其股份轉讓予甲○○○，有如前述，雖
    上訴人戊○○○又主張甲○○○於八十九年十二月間以存證
    信函通知伊及所有合夥人，訂期於八十九年十二月十二日在
    彰化市霖園餐廳討論有關泰山織造公司結束營業有關事宜（
    見原審卷第一二五頁），足見伊當時仍係合夥人，否則不可
    能通知伊前往討論有關公司結束營業之事宜云云；唯經本院
    詰之上訴人甲○○○訴訟代理人陳稱「那是八十七年應給她
    （戊○○○）的紅利，為何在八十九年才結算給他，我不清
    楚」等語；參以上訴人戊○○○就泰山織造公司紅利分配有
    所質疑，並於八十九年五月三日以存證信函致丁○○釋疑（
    時丁○○為泰山織造公司掛名董事長），丁○○乃將之轉交
    甲○○○處理，有丁○○前開信函二件足憑，而依甲○○○
    所提出之紅利分配票據存根以觀，戊○○○於八十七年度確
    無分配紅利，可見甲○○○訴訟代理人所述知戊○○○開會
    ，係要給予八十七年之紅利云云，尚屬可採，是戊○○○執
    該通知函，主張伊為合夥人云云，即非可採。
八、綜合上述，本件泰山織造公司之合夥人己○○出資一千萬元
    ，廖某將之轉讓與上訴人戊○○○及訴外人蕭明宜各五百萬
    元，上訴人戊○○○又於八十七年間即將該五百萬元之股份
    讓與甲○○○，應認已經退夥而非合夥人，是上訴人廖林暉
    芳自無依合夥之法律關係請求對造上訴人甲○○○返還其出
    資額。是上訴人戊○○○起訴請求對造上訴人應給付一千萬
    元及其遲延利息，為無理由，不應准許，其假執行之聲請亦
    失所附麗，應併予駁回。原審判決命對造上訴人應給付四百
    五十萬元及法定遲延利息，並駁回其餘之訴，上訴人戊○○
    ○就其敗訴部分，指摘原判決不當，求予廢棄改判，並擴張
    聲明，為無理由，應駁回其上訴。上訴人甲○○○就其敗訴
    部分，指摘原判決不當，求予廢棄改判，為有理由，自應由
    本院將此部分予以廢棄改判，如主文第二項所示。
九、據上論結，本件上訴人甲○○○之上訴為有理由，上訴人戊
    ○○○之上訴及追加之訴為無理由，依民事訴訟法第四百五
    十條、第四百四十九條第一項、第七十八條，判決如主文。
中　　華　　民　　國　　94　　年　　6 　　月　　15　　日
                  民事第一庭審判長法　官　林陳松
             　　               　法　官　李寶堂
          　 　　　               法　官　鄭金龍
以上正本係照原本作成。
如對本判決上訴，須於收受判決送達後20日內向本院提出上訴書
狀，其未表明上訴理由者，應於提出上訴後20日內向本院提出上
訴理由書 (須按他造人數附具繕本)。上訴時應提出委任律師為
訴訟代理人之委任狀。具有民事訴訟法第466條之1第1項但書或
第2項之情形為訴訟代理人者，另應附具律師及格證書及釋明委
任人與受任人有該條項所定關係之釋明文書影本。
                                  書記官  林世傑
中　　華　　民　　國　　94　　年　　6 　　月　　17　　日
                                                      Ｈ
